【裁判字號】    87,上易,4083
【裁判日期】    890511
【裁判案由】    毒品危害防制條例
【裁判全文】
臺灣高等法院刑事判決                          八十七年度上易字第四八三號
    上  訴  人  臺灣桃園地方法院檢察署檢察官
    被      告  甲○○
右上訴人因被告違反毒品危害防制條例案件，不服臺灣桃園地方法院八十六年度易字
第五一三三號，中華民國八十七年五月八日第一審判決（起訴案號：臺灣桃園地方法
院檢察署八十六年度偵字第一四三六四號；移送併辦案號：八十七年度偵字第三二三
三號），提起上訴，本院判決如左：
    主  文
原判決撤銷。
甲○○連續施用第二級毒品，免刑。
扣案之吸食器壹組、塑膠吸管柒支，均沒收。
    事  實
一、甲○○基於概括之犯意，自民國八十六年八月二十六日起至八十七年二月二十三
    日晚間止，在桃園縣中壢市、平鎮市不詳地點之車上及平鎮市○○路五十一巷二
    十一號四樓五一二號房、同縣八德市○○路○段一九０巷二弄十一號等地，平均
    每二日一次，以己有之吸食器及吸管等為工具，將安非他命置放吸食器內，下方
    燒烤成煙，再以吸管吸食之方式，非法施用第二級毒品安非他命多次。嗣經警於
    八十六年八月二十八日下午三時三十分許，在桃園縣八德市○○路○段一九０巷
    二弄十一號查獲；又於八十七年二月二十七日凌晨二時許，在桃園縣大溪鎮○○
    路○段一五二巷巷口再次為警查獲，並扣得其所有之吸食器一組、塑膠吸管七支
    。
二、案經臺灣桃園地方法院檢察署檢察官自動檢舉偵查起訴及移送臺灣桃園地方法院
    併案審理。
    理  由
一、右揭事實，已據被告甲○○於原審訊問時供認不諱。而被告二度於被查獲當日經
    警採集之尿液，經送檢驗結果，均呈安非他命陽性反應，有法務部調查局八十六
    年九月二十五日（八六）陸字第八六０八一０七六號、八十七年四月一日（八七
    ）陸字第八七０二０六一一號檢驗通知書二紙在卷可憑，足徵被告所為施用第二
    級毒品之自白，與事實相符，堪信為真實。另有吸食器一組、塑膠吸管七支扣案
    足稽。事證明確，被告犯行堪以認定，應予依法論科。
二、原審法院適用麻醉藥品管理條例第十三條之一第二項第四款之規定，予以論處罪
    刑，固非無見。然查：上訴人於犯罪行為後，毒品危害防制條例已於八十七年五
    月二十日公布，自同年月二十二日起施行，依該條例第二條第二項第二款、第十
    條第二項、第二十條第一項、第二項、第二十三條第一項、第三十五條第三款之
    規定，安非他命在其規範之第二級毒品之列，且犯之者必須先經由觀察勒戒程序
    ，經觀察勒戒後認有繼續施用毒品傾向者，由檢察官聲請法院裁定令入戒治處所
    施以強制戒治，其強制戒治期滿或交付保護管束期滿，即應為之免刑判決，是新
    法即毒品危害防制條例之規定，與上訴人行為時之舊法即麻醉藥品管理條例第十
    三條之一第二項第四款相比較，新法較有利於上訴人，自應適用該新法。原判決
    未及比較新舊法而依舊法論罪處刑即有不當，公訴人上訴意旨指摘於此，為有理
    由，應由本院予以撤銷改判。
三、核被告所為，係犯毒品危害防制條例第十條第二項之罪。其先後多次犯行，時間
    緊接、方法相若，犯罪構成要件相同，顯係基於概括之犯意反覆為之，應論以連
    續犯。被告施用前後持有第二級毒品之低度行為，應為施用之高度行為所吸收，
    不另論罪。公訴人雖未就被告自八十六年八月二十八日晚間經檢察官諭令交保後
    至八十七年二月二十三日晚間止之連續施用第二級毒品安非他命犯行提起公訴（
    即移送原審併辦部分），然與已起訴之自八十六年八月二十六日起至同年月二十
    八日下午止施用部分，有連續犯之裁判上一罪關係，本院自得併予審理。
四、查被告另於八十六年十月間起至八十七年二月二十七日止，因施用第一級毒品海
    洛因，經臺灣桃園地方法院於八十七年五月二十八日，以八十七年度訴字第五四
    一號裁定被告交付觀察勒戒後，認有再繼續施用毒品傾向，經於八十八年三月三
    日，以八十八年度訴緝字第二十三號裁定令入戒治處所施以強制戒治一年，自八
    十八年三月五日起送臺灣桃園戒治所強制戒治。因屆滿三月，其成效經評定為及
    格，無繼續戒治之必要，臺灣桃園地方法院乃於八十八年七月一日，以八十八年
    度毒聲字第三六五二號裁定停止戒治，所餘期間付保護管束，已於八十九年三月
    三日執行期滿，有上開裁定三紙暨臺灣桃園地方法院八十九年四月十四日桃院丁
    刑廉八八訴緝二三字第九六五三號函及所附臺灣花蓮地方法院檢察署八十八年度
    戒執護字第三十五號卷影本附卷可稽。因觀察、勒戒、強制戒治，屬保安處分，
    依法執行其一即可，且毒品危害防制條例第二十條第一項所謂「犯第十條之罪」
    ，並未限定施用第一級毒品或第二級毒品，故前開所施之觀察勒戒、強制戒治，
    其效力應及於本件同時段間之施用第二級毒品安非他命犯行。茲被告另案依法施
    以強制戒治，經執行強制戒治期滿，揆諸前開說明，爰為免刑判決之諭知。
五、扣案之吸食器一組、塑膠吸管七支，均為被告所有，且係供其犯罪所用之物，業
    據其坦述在案，應依刑法第三十八條第一項第二款宣告沒收。
六、被告經合法傳喚，無正當理由不到庭，爰不待其陳述逕行判決。
據上論結，應依刑事訴訟法第三百六十九條第一項前段、第三百六十四條、第二百九
十九條第一項但書、第三百七十一條，毒品危害防制條例第十條第二項、第二十三條
第一項、第二十二條第二項、第三十五條第三款，刑法第十一條前段、第二條第一項
前段、第五十六條、第三十八條第一項第二款，判決如主文。
本案經檢察官柯麗鈴到庭執行職務。
中      華      民      國      八十九      年      五      月    十一  日
                              臺灣高等法院刑事第五庭
                                  審判長法  官  曾  德  水
                                        法  官  趙  功  恆
                                        法  官  林  立  華
右正本證明與原本無異。
不得上訴。
                                        書記官  廖  月女
中      華      民      國      八十九      年      五      月    十五  日
附錄本案論罪科刑法條全文：
毒品危害防制條例第十條第二項：
施用第二級毒品者，處三年以下有期徒刑。


司法院資訊處製作；財團法人民間司法改革基金會備份。
